【裁判字號】    98,訴,83
【裁判日期】    980213
【裁判案由】    毒品危害防制條例
【裁判全文】
臺灣基隆地方法院刑事判決                98年度訴字第83號
公  訴  人  臺灣基隆地方法院檢察署檢察官
被      告  乙○○
上列被告因違反毒品危害防制條例案件，經檢察官提起公訴（98
年度撤緩毒偵字第8、9號），被告並為有罪陳述，本院合議庭乃
裁定由受命法官獨任以簡式審判程序進行審理，並判決如下：
    主  文
乙○○施用第一級毒品，累犯，處有期徒刑柒月。扣案之第一級
毒品海洛因壹包（驗餘後淨重零點零公克）併同無從與之完全
析離之分裝袋壹只，均沒收銷燬。
    事  實
一、前案紀錄：
  (一)乙○○前因初犯施用毒品案件，經觀察、勒戒後，認無繼續
    施用毒品之傾向，於民國92年10月21日經釋放出所，並由臺
    灣基隆地方法院檢察署檢察官於92年10月20日，以92年度毒
    偵字第918 號為不起訴處分確定。
  (二)繼而復二犯施用毒品案件，經觀察、勒戒後，認無繼續施用
    毒品之傾向，於93年1 月9 日經釋放出所，並由臺灣基隆地
    方法院檢察署檢察官於93年1 月8 日，以92年度毒偵字第12
    89號為不起訴處分確定。
  (三)其後，又於前揭(二)所述之觀察勒戒執行完畢經釋放出所以後
    之五年以內，再犯施用毒品案件（三犯施用毒品案件），由
    臺灣基隆地方法院檢察署檢察官提起公訴，經本院於93年9
    月24日，以93年度訴字第355 號判決有期徒刑八月、五月，
    應執行有期徒刑一年確定，94年8 月18日執行完畢（構成累
    犯）。
  (四)再分別因(甲)四犯施用毒品案件，由臺灣基隆地方法院檢察署
    檢察官提起公訴，經本院於94年11月28日，以94年度訴字第
    866 號判決有期徒刑十月確定；(乙)五犯施用毒品案件，由臺
    灣基隆地方法院檢察署檢察官提起公訴，經本院於95年4 月
    11日，以95年度訴字第252 號判決有期徒刑七月確定。所犯
    (甲)(乙)二案，則經依序發監（接續執行），迨96年3 月30日始
    經假釋出監，96年6 月22日假釋付保護管束期滿而未經撤銷
    ，其未執行之刑，以已執行論（構成累犯）。
二、本案事實：
    乙○○猶不思戒除毒癮，復基於施用第一級毒品海洛因之犯
    意，於96年7 月5 日下午2 時，在基隆市○○路東和大樓之
    公共廁所內，將海洛因捲置香煙內點火燒烤使生霧化白煙再
    以口鼻吸食，藉以施用第一級毒品海洛因1 次。乃為警先於
    同日下午6 時30分，在基隆市○○區○○路224 巷附近盤檢
    查獲，並扣得乙○○所有之第一級毒品海洛因1 包（驗餘後
    淨重0.03公克），經採其尿液送驗，結果呈嗎啡（閾值8600
    ng/ml ；海洛因代謝後尿液檢出成份）陽性反應；再於翌日
    即96年7 月6 日下午4 時5 分，通知到場採尿送驗，結果仍
    呈嗎啡（閾值406ng/ml）陽性反應，而悉上情。茲因檢察官
    偵查結果，認「所犯核屬刑事訴訟法第二百五十三條之一第
    一項所列案件，尤以自願參加毒品減害計畫俾期戒絕毒癮」
    ，遂於96年9 月13日，以96年度毒偵字第1565、1904號對乙
    ○○為緩起訴處分確定；乃上開緩起訴處分之觀護期間猶未
    屆滿，乙○○旋又再犯施用毒品案件（施用毒品時間：97年
    7 月16日），致遭另案提起公訴，並由本院於97年11月28日
    ，以97年度訴字第1740號判決有期徒刑四月確定（惟迄未發
    監執行）。檢察官遂依刑事訴訟法第二百五十三條之三第一
    項第二款規定，以97年度撤緩字第117 號「撤銷」前開緩起
    訴處分暨向本院提起公訴。
三、案經基隆市警察局第一分局、第四分局移送臺灣基隆地方法
    院檢察署檢察官偵查起訴。
    理  由
壹、程序事項
    本案被告乙○○所犯者非為死刑、無期徒刑、最輕本刑為三
    年以上有期徒刑之罪或高等法院管轄之第一審案件，其於準
    備程序進行中，先就被訴事實為有罪之陳述，經告知其簡式
    審判程序之旨，並聽取公訴人、被告之意見後，本院業已依
    刑事訴訟法第二百七十三條之一第一項規定，裁定由受命法
    官獨任以簡式審判程序進行本案之審理。
貳、實體事項
一、前揭事實業據被告乙○○於本院審理時坦承在卷，且有被告
    所有之第一級毒品海洛因1 包（驗餘後淨重0.03公克）扣案
    暨法務部調查局96年9 月10日調科壹字第09623066660 號鑑
    定書1 紙在卷可佐。又被告如本判決事實欄二所載之前、後
    2 次尿液檢體，經先、後送請臺灣尖端先進生技醫藥股份有
    限公司、臺灣檢驗科技股份有限公司以氣相層析質譜儀法為
    確認檢驗之結果，均呈嗎啡（海洛因代謝後尿液檢出成份；
    閾值各為8600ng/ml 、406ng/ml）陽性反應。此亦有臺灣尖
    端先進生技醫藥股份有限公司96年7 月13日濫用藥物檢驗報
    告、臺灣檢驗科技股份有限公司96年7 月24日CH/2007/7060
    3 號濫用藥物檢驗報告各1 份，暨足與上開檢驗報告相對應
    之尿液檢體對照表各1 件在卷可憑；參之以酵素免疫分析或
    薄層定性分析等方式為初步篩檢者，檢驗結果雖有相當程度
    偽陽性之可能，然以氣（液）相層析、質譜分析之儀器為交
    叉確認者，檢驗結果出現偽陽性之機率則極低，因而具有公
    信力，核足為對涉嫌人不利之認定；尤以「毒品施用後於尿
    液、血液中可檢出之最大時限，與施用劑量、施用頻率、施
    用方式、施用者飲水量之多寡、個人體質、代謝情況、檢體
    收集時間點及所用檢測方法之靈敏度等因素有關，因個案而
    異。依據Clarke's Isolation Identification of Drugs第
    二版記載，血液中藥物之半衰期（濃度減半所需時間）分別
    為古柯鹼0.7-1.5 小時、海洛因3 分鐘（其代謝物為嗎啡2-
    3 小時）、嗎啡2-3 小時、大麻20-36 小時、安非他命12小
    時（當尿液偏酸性時，為4-8 小時）、甲基安非他命9 小時
    、Ketamine 2-4小時，而MDMA約8.49小時。一般於尿液中可
    檢出之最大時限，古柯鹼為施用後1-4 天、海洛因2-4 天、
    嗎啡2-4 天、大麻1-10天、安非他命1-4 天、甲基安非他命
    1-5 天、MDMA1-4 天、MDA 1-4 天、Ketamine2-4 天。」此
    復曾經行政院衛生署藥物食品檢驗局以92年7 月23日管檢字
    第0920005609號函釋在案。勾稽以觀，足見被告於本院審理
    時之任意性自白，與事實相符，堪可採信。再者，被告查有
    如本判決事實欄一所載施用毒品之前案紀錄。觀諸卷附臺灣
    高等法院被告前案紀錄表、不起訴處分書、刑事判決內容即
    明。從而，本案事證明確，參照最高法院97年9 月9 日97年
    度第5 次刑事庭會議二決議意旨，被告於初犯施用毒品案件
    之五年以內，再犯施用毒品之犯行，堪可認定，應依法論科
    。
二、論罪科刑：
  (一)查海洛因、安非他命類分別係毒品危害防制條例所列管之第
    一級、第二級毒品，此為該條例第二條第二項第一款、第二
    款所明定。按犯毒品危害防制條例第十條之罪（施用毒品罪
    ）者，檢察官應聲請法院裁定，令被告入勒戒處所觀察、勒
    戒，經勒戒處所陳報，認受觀察、勒戒人無繼續施用毒品傾
    向者，應即釋放，並為不起訴之處分；認有繼續施用毒品傾
    向者，即應聲請法院裁定令入戒治處所強制戒治，俟強制戒
    治期滿釋放，再為不起訴之處分。惟依上揭規定觀察勒戒或
    強制戒治執行完畢釋放後，五年內再犯毒品危害防制條例第
    十條之罪（施用毒品罪）者，檢察官即應依法追訴，毒品危
    害防制條例第二十條第一項、第二項、第二十三條第二項分
    別定有明文。
  (二)核被告於初犯施用毒品案件以後之五年以內，再犯施用第一
    級毒品海洛因之行為，係犯毒品危害防制條例第十條第一項
    之施用第一級毒品罪。被告施用毒品前、後持有第一級毒品
    海洛因之低度行為，應為其施用第一級毒品之高度行為所吸
    收，不另論罪。
  (三)被告查有如本判決事實欄一(三)(四)所載之犯罪科刑及刑之執行
    情形，此有臺灣高等法院被告前案紀錄表在卷可考。乃於前
    案有期徒刑執行完畢後，五年以內，故意再犯本起最重本刑
    有期徒刑以上之罪，為累犯，應依刑法第四十七條第一項規
    定，加重其刑。
  (四)本院審酌被告犯罪之動機、吸食頻率、曾有施用毒品之前科
    仍不知戒除，惟慮及其犯後坦承犯行、所犯乃戕害自己身心
    健康，尚未危及他人等一切情狀，量處如主文所示之刑。
  (五)扣案之白色粉末1 包（驗餘後淨重0.03公克），係毒品危害
    防制條例第二條第一項所列管之第一級毒品海洛因，此有法
    務部調查局96年9 月10日調科壹字第09623066660 號鑑定書
    1 紙附卷足考。核屬違禁物無疑。併同無從與之完全析離之
    分裝袋1 只，均應依毒品危害防制條例第十八條第一項前段
    規定，宣告沒收銷燬。
據上論斷，應依刑事訴訟法第二百七十三條之一第一項、第二百
九十九條第一項前段，毒品危害防制條例第二十三條第二項、第
十條第一項、第十八條第一項前段，刑法第十一條、第四十七條
第一項，判決如主文。
本案經檢察官甲○○到庭執行職務。
中    華    民    國    98    年    2     月    13    日
                  刑事第四庭法  官  王慧惠
以上正本證明與原本無異。
如不服本判決應於收受送達後10日內向本院提出上訴書狀，並應
敘述具體理由；其未敘述上訴理由者，應於上訴期間屆滿後20日
內向本院補提理由書 (均須按他造當事人之人數附繕本)「切勿
逕送上級法院」。
中    華    民    國    98    年    2     月    13    日
                            書記官  王一芳
附錄論罪法條：
毒品危害防制條例第10條第1 項
施用第一級毒品者，處6 月以上5 年以下有期徒刑。


司法院資訊處製作；財團法人民間司法改革基金會備份。
